【裁判字號】    90,上訴,1526
【裁判日期】    900920
【裁判案由】    偽造文書等
【裁判全文】
台灣高等法院刑事判決                            九十年度上訴字第一五二六號
    上  訴  人  臺灣桃園地方法院檢察署檢察官
    被      告  己○○
右上訴人，因被告偽造文書等案件，不服臺灣桃園地方法院，八十九年度訴緝字第六
一號，中華民國八十九年九月三十日第一審判決（起訴案號：台灣桃園地方法院檢察
署八十七年度偵字第九五六○、一二九○六、一七四一九號；併案審理：八十八年度
偵字第四十一號），提起上訴，本院判決如左：
    主  文
上訴駁回。
    理  由
一、公訴意旨略以：被告己○○與妻賈張寶珠（另案審理）二人分別於附表一所示之
    時間，召集鄰人甲○○等會員組織附表一所示之十七組民間互助會，每會均為新
    台幣（下同）一萬元，並由其二人負責現場投標及收取會金等工作，詎被告己○
    ○與妻賈張寶珠竟共同意圖為自己不法之所有，並基於概括之犯意，連續偽簽標
    單標會，向附表一所示之會員佯稱係他會員得標，致甲○○等會員陷於錯誤，而
    繼續交付會金予被告己○○夫婦，其二人共同冒標及詐騙金額達六千二百五十四
    萬元，並明知渠等已無清償能力，竟連續參加附表二所示之他人之互助會後，拒
    不給付會款，共倒會詐騙一百六十三萬元，且明知其二人已無償還能力，竟仍向
    附表三所示之人詐借計達六百五十二萬元，迄民國（下同）八十七年七月間，被
    告己○○及妻賈張寶珠見無力再以會養會，乃停標倒會逃逸，因認被告己○○共
    同涉有刑法第二百十六條、第二百十條之行使偽造私文書及同法第三百三十九條
    第一項之詐欺取財等罪嫌云云。
二、本案經本院審理結果，認第一審判決對被告為無罪之諭知，核無不當，應予維持
    ，並引用第一審判決書記載之理由及證據。
三、檢察官具告訴人乙○○請求上訴意旨略以：
  （一）被告心甚狠毒，將我的血汗錢吞掉，讓我損失慘重，原審竟判決無罪。
  （二）同案被告賈張寶珠長期冒標，詐用金額龐大，尚非一朝一夕可完成，被告己
        ○○既係其夫，竟仍長期共同參與開標、收取會款，若謂不知情，顯與常情
        有悖。
    因認原判決諭知被告無罪，有所未洽，請將原判決撤銷改判云云。
四、經查：
  （一）觀諸卷附附表一所示該十七組互助會簿影本上所載，該互助會會首均註明係
        賈張寶珠，而非被告己○○。
  （二）另附表二所示之該八組互助會，亦係記載賈張寶珠為會員，而非被告己○○
        。
  （三）會員丙○○、戊○○○、丁○○均指稱：「是賈張寶珠找伊等入會的」等語
        。
  （四）告訴人乙○○到庭證稱：「被告己○○並未寫過標單」等語（見本院八十九
        年九月十三日審理筆錄）
  （五）綜上所述，本件被告己○○縱曾幫賈張寶珠收過會款或開標時在場，然被告
        己○○與賈張寶珠本係夫妻，其代妻出面收取會款，亦屬人之常情，況互助
        會開標地點在被告己○○夫婦住處，則被告己○○於開標時在場，亦極合乎
        情理之事，茲被告己○○若與賈張寶珠共同邀組及參加互助會，並向人借款
        ，又共同謀議冒用活會會員之名義標會，以詐欺會款，則何以賈張寶珠倒會
        時，係由賈張寶珠一人開立支票及簽署借據應付（附於偵字第一二九０六號
        偵查卷），反與被告己○○無關，是被告己○○所辯各節，應堪採信，尚難
        以被告己○○曾代收會款或開標時在場即遽認其就賈張寶珠冒用會員名義標
        會以詐取會款之行為有犯意之聯絡及行為之分擔。此外，復查無其他積極證
        據足資證明被告己○○有何行使偽造私文書及詐欺之犯行，自屬不能證明被
        告己○○犯罪。
五、經核原審認不能證明被告己○○犯罪，而為無罪之諭知，並無不合，公訴人據告
    訴人乙○○之請求上訴，仍執前詞，指摘原判決不當，為無理由，應予駁回。
據上論結，應依刑事訴訟法第三百六十八條，判決如主文。
中      華      民      國      九十      年    九      月    二十  日
                                審判長法  官  陳  祐  治
                                      法  官  魏  新  國
                                      法  官  黃  賽  月
右正本證明與原本無異。
檢察官部分如不服本判決應於收受送達後十日內向本院提出上訴書狀，其未述上訴之
理由者並得於提起上訴後十日內向本院補提理由書（均須按他造當事人之人數附繕本
）。
                                      書記官  葉  國  乾
中    華    民    國     九十     年       九       月      二十四      日


司法院資訊處製作；財團法人民間司法改革基金會備份。
